【裁判字號】    89,上易,902
【裁判日期】    890719
【裁判案由】    傷害
【裁判全文】
臺灣高等法院高雄分院刑事判決                    八十九年度上易字第九二號
    上  訴  人
    即  被  告  丁○○
                乙○○
                丙○○
右上訴人因傷害案件，不服臺灣高雄地方法院八十八年度自字第五六九號、中華民國
八十九年五月二日第一審判決，提起上訴，本院判決如左：
    主      文
上訴駁回。
    事實及理由
一、本案經本院審理結果，認第一審判決對被告丁○○、乙○○、丙○○共同傷害人
    之身體，丁○○處拘役四十日；乙○○、丙○○各處拘役三十日，並均諭知如易
    科罰金，以三佰元折算一日，其認事用法及量刑均無不當，應予維持，並引用第
    一審判決書記載之事實、證據及理由。（如附件）
二、本件上訴人即被告丁○○等三人上訴意旨否認傷害自訴人甲○○，辯稱證人林世
    榮、黃坤財只有看到乙○○、丙○○追甲○○，林世榮所在地點不能看到追逐情
    形，並沒有看到自訴人甲○○被打，甲○○向林世榮借電話時有無談到遭人毆打
    ，通話內容如何，有無讓林世榮看傷勢，請求再隔離訊問證人林世榮、黃坤財。
三、惟查：
１、證人林世榮於原審先後二次到庭，經法官命其與被告、自訴人、證人黃坤財隔離
    訊問時證稱：「我是在那裡做生意，我開金光切仔擔，紅綠燈大約離我店十公尺
    ，發生地點離我們店約二十公尺，當時聽見『不要跑，打給他死』，我便站起來
    看，紅綠燈處較亮，發生地較暗，有見到二個人拿東西追一人，因很暗，不清楚
    是否當時在場的三個被告，而被追的人是自訴人，追逐中，自訴人有跌倒，爬起
    ，有見到追的那二人有打下去，但不清楚有無打到自訴人追到紅綠燈較亮處，即
    停止追，至於知道自訴人，是因他跑來店裡報案，打電話給他弟弟，問有無受傷
    ，他是用我店裡0000000電話打的，他們打給新甲派出所，大約是二點多
    發生的，我只見到二人拿東西追，沒看到第三人」（詳見一審卷第二○、六九頁
    ），另證人黃坤財於原審到庭結證稱：「我在計程車行旁邊，案發點在新樂街，
    我聽見吵鬧聲音，我們住隔壁二樓，我打開窗戶，見到車行，二個老闆與一人在
    吵，打開窗戶是見到甲○○、丁○○站在計程車旁吵，張志信站在甲○○後面，
    就在他們車行門口，過一陣子，有二人，一人拿亮亮的一人拿黑黑的，只知吵著
    吵著，二人出來，一人手拿黑黑的，一人手拿亮亮的鐵棍，看得不是很清楚，有
    聽見丁○○喊『打給他死』，聽得很清楚，沒見到自訴人跌倒，他們右轉過去後
    ，不清楚有無打到，第三個人也是跟著追過去，也有轉彎過去，張志信是跑進他
    們家，可能有把鐵門拉上；我有打一一○報警，我是以我的0000000號電
    話打的」等語甚明（詳見一審卷第二一頁背面），而證人林世榮店內的電話有於
    上開時間與自訴人之弟聯絡及證人黃坤財有於上開所述時間內打電話報警等情，
    亦經原審函中華電信股份有限公司臺灣南區電信分公司南高雄營運處檢送通聯紀
    錄（附於一審卷第三七頁、第七二頁）及向高雄縣警察局查明報案情形（附於一
    審卷第一○六頁）在卷足證。
２、自訴人甲○○因而受有背部瘀傷（二十×四公分）、左小腿後側瘀傷（九×三公
    分）等傷，有五甲社區綜合醫院○○一○四七號驗傷診斷書一紙附卷可稽，經核
    自訴人甲○○指訴與證人林世榮、黃坤財等人證述情節相符，是以自訴人指訴被
    告三人共同傷害，與事證相符，堪信為真實。被告等上訴意旨要求再傳訊證人林
    世榮、黃坤財隔離訊問，執指林世榮、黃坤財只有看到乙○○、丙○○追甲○○
    ，沒有看見到打甲○○，林世榮所在地點不能看到追逐情形，甲○○向林世榮借
    電話時有無談到遭人毆打，通話內容如何，有無讓林世榮看傷勢云云，本院認證
    人林世榮、黃坤財在一審業經隔離訊問，證述內容甚詳，證詞應堪採信，被告否
    認傷害犯行，不足採信，其三人上訴，並無理由，應予駁回。
據上論結，應依刑事訴訟法第三百六十八條、第三百七十三條，判決如主文。
中    華    民    國     八十九     年       七       月     十九   日
                              臺灣高等法院高雄分院刑事第二庭
                                  審判長法官  曾永宗
                                        法官  邱永貴
                                        法官  曾玉英
右正本證明與原本無異。
不得上訴。
                                      書記官  林靜霙
中    華    民    國     八十九     年       七       月    二十    日
附錄：本判決論罪科刑法條：
刑法第二百七十七條第一項：
傷害人之身體或健康者，處三年以下有期徒刑，拘役或一千元以下罰金。
                                                                  Ｊ
臺灣高雄地方法院刑事判決                          八十八年度自字第五六九號
    自  訴  人  甲○○  住高雄縣鳳山市○○街二八七號
    被      告  丁○○  男五十四歲（民國○○○年○○月○日生）
                        住高雄縣鳳山市○○街二一一巷一二之一號
                        身分證統一編號：Ｚ000000000號
                乙○○  男二十七歲（民國○○○年○月○○日生）
                        住高雄縣鳳山市○○街二一一巷一二之一號
                        身分證統一編號：Ｚ000000000號
                丙○○  男二十三歲（民國○○○年○月○○日生）
                        住高雄縣鳳山市○○街二一一巷一二之一號
                        身分證統一編號：Ｚ000000000號
右列被告因傷害案件，經自訴人提起自訴，本院判決如左：
    主  文
丁○○、乙○○、丙○○共同傷害人之身體，丁○○處拘役肆拾日；乙○○、丙○○
各處拘役參拾日，如易科罰金，均以參佰元折算壹日。
    事  實
一、丁○○與甲○○同為新形象計程車行之司機，二人先前即因丁○○未經甲○○許
    可，於甲○○所負責區域內載客而發生爭執，乃於民國八十八年十月七日凌晨二
    時許，在甲○○位於高雄縣鳳山市○○街二八七號住處，與甲○○、張志信（即
    甲○○之弟）進行協調，惟於同日凌晨二時四十分許，雙方再起爭執，當時丁○○之子乙○○、丙○○正在附近即高雄縣鳳山市○○街二一一巷七四號丁○○之
    妹梁黃春月家中，聽到吵架聲而外出觀望，並得悉上情，丁○○、乙○○、丙○○乃基於共同傷害之犯意聯絡，由乙○○、丙○○持不詳棍棒追打甲○○，致甲○○因而受有背部瘀傷（二十×四公分）、左小腿後側瘀傷（九×三公分）等傷
    害。
二、案經自訴人甲○○提起自訴。
    理  由
一、訊之被告丁○○固坦承有於右揭時地與自訴人為先前越區載客所生爭執進行協調
    ，並再起爭執；而被告乙○○、丙○○亦均坦承有於右揭時地在場之事實，惟均
    矢口否認有何傷害犯行，被告丁○○辯稱：是自訴人與張志信共同毆打伊，伊奪
    門逃出後，大喊救命，伊二子正好在附近姑姑家，才前來救伊，自訴人及張志信
    見狀即返回住處拉下鐵門，伊與二子均未毆打自訴人；被告乙○○、丙○○均辯
    稱：伊二人當時正在高雄縣鳳山市○○街二一一巷七四號姑姑梁黃春月家，離上
    開地點很近，約於凌晨時分，聽到外面有吵架聲，外出觀望結果，才發現是伊二
    人之父丁○○被自訴人毆打，並未事先埋伏或毆打自訴人云云。經查：
  （一）右揭被告丁○○與自訴人甲○○因先前越區載客問題發生爭執，二人乃於上
        開時地進行協調，惟再起爭執，被告丁○○並夥同其隨後趕到之二子即被告
        乙○○、丙○○共同追打自訴人甲○○等情，業據自訴人甲○○於本院審理
        時指訴綦詳，且經證人林世榮、黃坤財分別到庭結證稱：「我是在那裡做生
        意，我開金光切仔擔，紅綠燈大約離我店十公尺，發生地點離我們店約二十
        公尺，當時聽見『不要跑，打給他死』，我便站起來看，紅綠燈處較亮，發
        生地較暗，有見到二個人拿東西追一人，因很暗，不清楚是否當時在場的三
        個被告，而被追的人是自訴人，追逐中，自訴人有跌倒，爬起，有見到追的
        那二人有打下去，但不清楚有無打到自訴人追到紅綠燈較亮處，即停止追，
        至於知道自訴人，是因他跑來店裡報案，打電話給他弟弟，問有無受傷，他
        是用我店裡0000000電話打的，他們打予新甲派出所，大約是二點多
        發生的，我只見到二人拿東西追，沒看到第三人；我店裡電話是00000
        00號」、「我在計程車行旁邊，案發點在新樂街，我聽見吵鬧聲音，我們
        住隔壁二樓，我打開窗戶，見到車行，二個老闆與一人在吵，打開窗戶是見
        到甲○○、丁○○站在計程車旁吵，張志信站在甲○○後面，就在他們車行
        門口，過一陣子，有二人，一人拿亮亮的一人拿黑黑的，沒見到甲○○打丁○○，只知吵著吵著，二人出來，一人手拿黑，一人手拿亮亮的鐵棍，而黑
        色的，我不清楚，是二位年輕人，是否剛才庭上所站的被告，因看得不是很
        清楚，我家面對新樂街，車行的左手邊是我們，路口過來是沒有人，大樓後
        面與計程車行後面都沒有人住，那二個拿東西的人，應是從大樓旁邊，無人
        居住的地方衝出來，有聽見丁○○喊『打給他死』，聽得很清楚，我所看到
        這部分，他們都沒打到，也沒見到自訴人跌倒，他們右轉過去後，不清楚有
        無打到，第三個人也是跟著追過去，也有轉彎過去，張志信是跑進他們家，
        可能有把鐵門拉上；我有打一一○報警，我是以我的0000000號電話
        打的」等語甚明（以上均見本院八十八年十一月二日、八十八年十二月三十
        日審判筆錄），而證人林世榮店內的電話有於上開時間與自訴人之弟聯絡及
        證人黃坤財有於上開所述時間內打電話報警等情，亦有中華電信股份有限公
        司臺灣南區電信分公司南高雄營運處八十八年十一月二十日南高服（88）字
        第○○一九號函、八十八年十二月十五日南高服八八ｃ○六○○九七八號函
        、八十九年一月十二日南高（89）密字第○○一六號函及高雄縣警察局八十
        九年二月十四日高警勤字第○三八六九號函各一件在卷足考，堪信為真實。
        且自訴人因此受有前開如事實欄所載之傷害，亦有五甲社區綜合醫院○○一
        ○四七號驗傷診斷書影本一紙附卷可稽。
  （二）自訴人雖主張被告丁○○是夥同被告乙○○、丙○○一起前往伊住處，被告
        乙○○、丙○○先埋伏在側，再伺機共同毆打伊云云，然被告乙○○、丙○○於右揭時間係在證人即被告丁○○之妹暨被告乙○○、丙○○之姑姑梁黃
        春月住處，該地在上開自訴人住處附近，因被告乙○○、丙○○聽到外面有
        吵架聲，出外觀看，始發現是伊父即被告丁○○與人發生爭執等情，已據證
        人梁黃春月於本院審理時到庭結證在卷（見本院八十九年三月十四日審判筆
        錄），而證人梁黃春月位於高雄縣鳳山市○○街二一一巷七十四號住處，確
        在上開自訴人住處附近一節，除均係位於高雄縣鳳山市○○街外，亦有自訴
        人、證人梁黃春月及被告三人分別提出之照片多幀附卷可參，則被告乙○○
        、丙○○供承可於證人梁黃春月家中聽到上開自訴人住處之爭執聲，自可採
        信，再參以被告丁○○所提出之前開鄭綜合醫院驗傷診斷書所載，其於八十
        八年十月七日上午十一時二十七分許驗傷時，係受有胸腹部皮下瘀血（約八
        ×二、九×五、八×五公分）、左上臂皮下瘀血（約五×四公分）、右頸皮
        下瘀血（約四×三公分）、背部皮下瘀血（約七×六公分）等傷害，自訴人
        雖否認有毆打被告丁○○情事，然被告丁○○當日既於右揭時地與自訴人協
        調先前計程車載客之糾葛，而與之發生爭執，均已如前述，再衡之被告丁○○前揭所受傷害之位置遍佈背部、胸腹部、頸部及臂部暨其傷勢以觀，顯非
        自行傷害所致，是被告丁○○辯稱其亦有遭自訴人毆打一節，非無可採，苟
        被告乙○○、丙○○如自訴人所言，係先埋伏於該處，自無任由自訴人毆打
        其父即被告丁○○成傷之理，是自訴人前開主張，委無足取。
  （三）再參以被告丁○○亦坦承有於右揭時地與自訴人因先前越區載客所生爭執進
        行協調，並再起爭執；而被告乙○○、丙○○亦坦承有於右揭時地因聽到外
        面有吵架聲，外出觀看，始發現是其父即被告丁○○與自訴人正在爭執，並
        遭自訴人毆打等情，則被告乙○○、丙○○既發現伊二人之父與自訴人爭執
        並遭毆打，自無旁觀不理之理，顯見證人林世榮、黃坤財所述追打自訴人之
        人，應係被告乙○○、丙○○無訛。至被告丁○○雖又辯稱伊並未毆打自訴
        人，反係遭自訴人毆打云云，惟正當防衛必須對於現在不法之侵害始得為之
        ，侵害業已過去，即無正當防衛可言（最高法院三十年上字第一○四○號判
        例參照）。被告丁○○固提出鄭綜合醫院第○○二九六九號驗傷診斷書影本
        證明其於右揭時地有遭自訴人毆傷情事，然依證人林世榮、黃坤財前開證述
        內容可知，被告丁○○與自訴人於右揭時地雖有發生爭執，惟並無毆打情事
        ，故縱如被告丁○○所言，自訴人先前有動手毆打伊，當時亦應已罷手，則
        被告丁○○復於被告乙○○、丙○○趕到後，再行追打自訴人，並高喊「打
        給他死」等語，自無正當防衛可言，況正當防衛係指被告可為必要之阻擋以
        防衛自己免於受傷害，非謂被告可另行出手攻擊自訴人致傷，故縱再認自訴
        人當時仍有毆打被告丁○○，然被告乙○○、丙○○二人業已到場，衡諸雙
        方人數、年紀、體力等情勢觀之，被告丁○○、乙○○、丙○○並非不可先
        行離開現場或制止自訴人，以排除現存之侵害，然其等竟對自訴人追打，並
        高喊「打給他死」，迫使自訴人逃至證人林世榮處打電話求援，並因此導致
        自訴人受有前開如事實欄所載之傷害，顯然亦已逾必要之程度，足認被告丁○○、乙○○、丙○○確有傷害之故意。綜上所述，被告丁○○、乙○○、
        丙○○前開所辯，係事後卸責之詞，不足採信，本件事證明確，被告丁○○
        、乙○○、丙○○前開傷害犯行，洵堪認定。
二、核被告丁○○、乙○○、丙○○所為，均係犯刑法第二百七十七條第一項之傷害
    罪。被告三人就上開犯行，有犯意聯絡及行為分擔，均為共同正犯。審酌被告丁○○、乙○○、丙○○三人均無前科，有臺灣高雄地方法院檢察署刑案資料查註
    紀錄表三件附卷可稽，素行尚佳，被告丁○○係因與自訴人甲○○就計程車載客
    問題發生糾葛，前往甲○○處洽談未果，雙方再生不滿而發生爭執，而被告乙○○、丙○○則因見父親丁○○與自訴人發生爭執，始因一時衝動而有上開犯行，
    衡諸雙方人數、年紀、體力，被告乙○○、丙○○又持有不詳物品及自訴人所受
    傷勢係瘀傷，位置又係背部及左小腿後側二處，其傷害尚屬輕微，顯見被告三人
    惡性非重，而被告三人雖迄今尚未賠償自訴人損害，然自訴人迭於本院審理中堅
    稱不願與被告和解，是被告三人自無從與之達成賠償條件，尚難據此遽認被告三
    人遲不賠償自訴人損害，惟被告三人犯後均否認犯行態度非佳等一切情狀，各量
    處如主文所示之刑，並均諭知易科罰金之折算標準。至被告乙○○、丙○○所持
    用以毆打自訴人之不詳棍棒，既未扣案，且因其二人否認犯罪，無從證明該等棍
    棒為其二人所有，又非違禁物品，為免日後執行困難，爰不予宣告沒收，併此敘
    明。
據上論斷，應依刑事訴訟法第三百四十三條、第二百九十九條第一項前段，刑法第二
十八條、第二百七十七條第一項、第四十一條，罰金罰鍰提高標準條例第一條前段、
第二條，判決如主文。
中    華    民    國      八十九      年      五      月       二       日
                                  臺灣高雄地方法院刑事庭
                                      法  官  李麗珠
右正本證明與原本無異。
如不服本判決，應於判決送達後十日內，向本院提出上訴狀。
                                      書記官  簡鴻雅
中    華    民    國      八十九      年      五      月       二       日
附錄本案判決法條：
刑法第二百七十七條第一項：
傷害人之身體或健康者，處三年以下有期徒刑，拘役或一千元以下罰金。


司法院資訊處製作；財團法人民間司法改革基金會備份。
